臺灣高雄地方法院民事判決　　　　　　　99年度訴字第1334號
原　　　告　何秀鏡
訴訟代理人　林夙慧律師
被　　　告　何燕清
訴訟代理人　呂郁斌律師
上列當事人間請求清償債務事件，本院於民國100 年5 月11日言
詞辯論終結，判決如下：
    主    文
原告之訴及假執行之聲請均駁回。
訴訟費用新臺幣貳萬貳仟柒佰捌拾元由原告負擔。
    事實及理由
一、按訴狀送達後，原告不得將原訴變更或追加他訴。但擴張或
    減縮應受判決事項之聲明者，不在此限，民事訴訟法第255
    條第1 項第3 款定有明文。本件原告原聲明被告給付新臺幣
    （下同）2,200,000 元，及自民國86年9 月2 日起至清償日
    止，按週年利率7.6%計算之利息。嗣於訴狀送達被告後，減
    縮及擴張訴之聲明為：(一)被告應給付原告2,142,192 元，及
    自86年9 月2 日起至清償日止，按年息7.6%計算之利息。(二)
    願供擔保，請准宣告假執行（見本院卷第60頁、第80頁）。
    核與上開規定無違，應予准許。
二、原告主張：伊前已取得附表所示之3 張支票，並將之存入台
    灣中小企業銀行股份有限公司岡山分行帳號00000000000 號
    帳戶（下稱系爭帳戶）託收，係因被告再三請求借款，伊始
    於分別於民國83年7 月8 日及13日撤銷托收，自系爭帳戶將
    附表所示3 張取出，而於83年7 月8 日交付被告附表編號1
    、2 之支票，另於同年月13日交付被告附表編號3 之支票，
    供其兌現而交付消費借貸款項2,142,192 元，兩造約定以年
    息7.6%計算利息，並以86年9 月2 日為清償期限（下稱系爭
    借款契約）。詎被告屆期拒不清償，爰本於消費借貸之法律
    關係，提起本訴等情。並聲明如前所述。
三、被告則以：伊未曾於83年7 、8 月間向原告借款，亦未收受
    如附表所示之3 張支票，兩造間並無消費借貸關係存在。再
    者，原告自承係於83年8 月間出借款項，在未約定清償期之
    情形下，原告之借款返還請求權，至遲於98年8 月間即罹於
    15年之消滅時效等語，資為抗辯。並聲明：(一)原告之訴駁回
    。(二)如受不利判決，願供擔保請准宣告免為假執行。
四、本院得心證理由如下：
  (一)按當事人主張有利於己之事實者，就其事實有舉證之責任，
    民事訴訟法第277 條前段定有明文。又消費借貸法律關係之
    成立，須具備借貸意思合致及交付借貸物等特別要件，是當
    事人主張有金錢借貸關係存在，除須證明有金錢之交付外，
    尚須就雙方借貸意思表示合致，負舉證責任。次按「請求權
    ，因15年間不行使而消滅。但法律所定期間較短者，依其規
    定。」、「消滅時效，自請求權可行使時起算。以不行為為
    目的之請求權，自為行為時起算。」民法第125 條、第128
    條分別定有明文。本件原告主張兩造間就附表所示3 張支票
    之票款，有消費借貸關係存在，並約定還款期限為86年9 月
    2 日，然此為被告所否認，而以前揭情詞置辯。依前開說明
    ，原告自應就消費借貸關係存在之事實，即借貸之合意、款
    項之交付及約定還款期限為86年9 月2 日等節負舉證責任。
  (二)查，原告主張曾經交付附表編號3 所示支票予被告，由其兌
    現取得票款1,327,312 元，並主張兩造間就此1,327,312 元
    有消費借貸關係云云，雖據原告提出借據及系爭帳戶存摺內
    頁影本為證（見本院卷第52頁）。然被告否認取得該支票之
    票款1,327,312 元，且經本院向臺灣中小企業銀行股份有限
    公司岡山分行（下稱中小企銀岡山分行）查詢結果，附表編
    號3 所示支票並無付款提示記錄，有該分行99年9 月15日99
    岡山字第0288號函1 紙在卷足憑（見本院卷第71頁），自堪
    信為真。是以，不論兩造間是否已就附表編號3 支票之票款
    有消費借貸契約之合意，惟被告既否認收受附表編號3 支票
    之票款，且該支票又未曾兌現，自難認原告已交付被告附表
    編號3 支票之票款。準此，原告主張其出借附表編號3 支票
    所示票款1,327,312 元予被告，兩造間就此有消費借貸關係
    存在云云，自非可採。
  (三)次查，原告自承兩造間關於附表所示3 張支票票款之消費借
    貸關係，就還款期限特別約定為86年9 月2 日乙節，僅有被
    告所有坐落高雄市○○區○○段293 之14地號土地及其上同
    段433 建號建物（門牌號碼為高雄縣岡山鎮○○○路67號）
    ，為原告設定存續期限自83年9 月1 日起迄86年9 月1 日止
    ，金額為3,000,000 元之抵押權（下稱系爭抵押權）之事實
    ，可資為佐證（見本院卷第127 頁）。然參諸系爭抵押權設
    定之金額為3,000,000 元，與原告主張借款予被告之2,142,
    192 元（即附表3 張支票票款總額）相較，超逾857,808 元
    ，差距非微；且系爭抵押權係於83年9 月1 日始申辦登記，
    距原告所稱交付支票之末日即83年7 月13日，已逾1 個半月
    以上等情以觀，足見系爭抵押權之設定日期及金額，與原告
    主張之借款日期及金額，均有相當之差距，尚難以系爭抵押
    權存續之末日為86年9 月1 日乙節，資為兩造間還款期限特
    約為86年9 月2 日之佐證。再者，原告復未能提出其他積極
    事證供本院調查審認，則其主張兩造間就附表3 張支票票款
    之消費借貸契約，還款期限約定為86年9 月2 日云云，即難
    遽信。準此，原告主張兩造間就附表編號1 、2 支票票款，
    有消費借貸關係，縱然屬實（兩造間就附表編號3 支票票款
    難認有消費借貸關係存在，已如前述），惟原告既不能證明
    有清償期限之約定，依民法第478 條規定，原告即得於消費
    借貸契約成立後，隨時催告請求返還。又附表編號1 、2 支
    票曾於83年7 月16日經提示兌現，有前揭中小企銀岡山分行
    函足佐（見本院卷第71頁），是若原告主張兩造間有消費借
    貸關係存在屬實，亦應認被告於83年7 月16日始取得附表編
    號1 、2 支票票款662,090 元及152,790 元。故原告因借予
    被告附表1 、2 支票票款所生之借款返還請求權，其消滅時
    效應自83年7 月17日起算，而原告遲至99年5 月4 日始提起
    本訴請求被告返還借款，顯已罹於15年時效期間，被告既為
    時效之抗辯，自得拒絕給付，原告仍請求被告返還附表編號
    1 、2 支票所示票款，洵非有據。
五、綜上所述，原告無法證明交付被告附表編號3 支票票款，兩
    造間就附表編號3 支票票款並無消費借貸關係存在；而兩造
    就附表編號1 、2 支票票款，縱有消費借貸關係存在，亦已
    罹於消滅時效。從而，原告依消費借貸法律關係，請求被告
    給付2,142,192 元，及自86年9 月2 日起至清償日止，按年
    息7.6%計算之利息，為無理由，應予駁回。而原告之訴既經
    駁回，假執行之聲請即失所附麗，應不為准許，爰併予宣告
    駁回之。
六、本件事證已臻明確，兩造其餘之攻擊防禦方法及舉證，經本
    院審酌後，認均不足以影響本判決之結果，毋庸一一論列，
    併此敘明。
七、本件係原告全部敗訴，其繳納之第一審訴訟費用即裁判費22
    ,780元，應由原告負擔。
八、結論：本件原告之訴為無理由，依民事訴訟法第78條、第87
    條第1 項，判決如主文。
中    華    民    國  100     年    5     月    25    日
                  民事第五庭  法  官  李育信
以上正本係照原本作成。
如不服本判決，應於送達後20日內，向本院提出上訴狀並表明上
訴理由，如於本判決送達前提起上訴者，應於判決送達後10日內
補提上訴理由書（須附繕本）。
中    華    民    國  100     年    5     月    25    日
                              書記官  陳孟琳
附表：
┌──┬───────┬──────┬──────┬──────┐
│編號│發票日        │票面金額    │帳號        │票號        │
├──┼───────┼──────┼──────┼──────┤
│1   │83年7月16日   │662,090元   │2015-6號    │0000000號   │
├──┼───────┼──────┼──────┼──────┤
│2   │83年7月16日   │152,790元   │2015-6號    │0000000號   │
├──┼───────┼──────┼──────┼──────┤
│3   │83年8月2日    │1,327,312元 │2104-7號    │0000000號   │
└──┴───────┴──────┴──────┴──────┘